臺灣臺中地方法院民事判決　94年度重訴字第107號
原　　　告　庚○○
　　　　　　戊○○
　　　　　　己○○
共　　　同
訴訟代理人　李郁芬律師
　　　　　　陳漢洲律師
右一人
複代理人　　王展星律師
被　　　告　辛○○
訴訟代理人　丙○○律師
複代理人　　癸○○
被　　　告　丙○○
兼右一人
訴訟代理人　癸○○
被　　　告　乙○○
上當事人間侵權行為等事件，本院於94年7月22日言詞辯論終結
，判決如下：
    主      文
原告之訴駁回。
訴訟費用由原告負擔。
    事實及理由
臺、本件原告起訴主張：
一、被告乙○○為大陸聖米堤鞋業（東莞）有限公司（下稱聖米
    堤公司）負責人，原告庚○○、己○○等於91年11月間應被
    告乙○○之邀，以原告庚○○名義投資聖米堤公司，經營製
    鞋業務，並由被告乙○○實際負責經營聖米堤公司。嗣被告
    乙○○所經營聖米堤公司，因經營不善，積欠各往來協力廠
    商鉅額貨款未還（實際積欠貨款金額，原告等並不清楚），
    依法其等僅能向聖米堤公司求償，與原告庚○○、己○○等
    投資股東個人無關。詎料聖米堤公司因無資產可供各協力廠
    商拍賣求償，被告乙○○身為該公司實際負責人，業務經營
    往來均由其負責，其為解決聖米堤公司積欠各協力廠商之債
    務問題，竟與如附件一所示協力廠商所委任討債公司全能企
    業社（統一編號：00000000）及包括被告辛○○等如附件二
    所示協力廠商所委任被告丙○○律師及其受雇人被告癸○○
    等共謀，由被告乙○○於93年11月28日負責與原告庚○○及
    己○○聯絡，並佯稱為求順利解決上開債務爭議，希望翌日
    即93年11月29日上午10時於台中縣大雅鄉○○路○段191巷12
    號原告庚○○所投資錦興鞋業（東莞）有限公司（下稱錦興
    公司台灣辦公室），召開債權人協商會議云云，原告庚○○
    、己○○不疑有他之情形下，基於解決糾紛原則，同意被告
    乙○○所請。豈料93年11月29日上午9時30分左右，約8至10
    名真實姓名年籍不詳、身著黑衣、來意不善人士，即抵達上
    開約定地點即錦興公司台灣辦公室，並表示「我們是討債公
    司全能企業社人員，受如附件一所示協力廠商之託，負責處
    理解決本件債務糾紛」等語，並隨即於辦公室內外走動、把
    風，以控制原告庚○○及己○○行動自由。隨後被告丙○○
    律師、被告丙○○律師之受雇人被告癸○○、及包括樺陽、
    力寶、廣成等數十家往來協力廠商陸續抵達，並以眾人之威
    ，脅迫原告庚○○必須拿出現金解決糾紛，對此原告庚○○
    、己○○雖向其等表明此為聖米堤公司所積欠貨款，其僅係
    投資股東，依法根本無庸負責等情，然被告等均無法接受，
    並堅持原告庚○○、己○○必須拿出現金解決，由於雙方對
    此一直無法達成共識，被告丙○○律師乃於當時下午2時左
    右，假意藉詞離開現場，隨即由全能企業社人員負責將原告
    庚○○、己○○強押至旁邊單獨會議室中，並對原告庚○○
    、己○○二人威脅稱：「必須給付現金並簽發還款本票，否
    則將處理二人」等語，然因原告庚○○、己○○二人仍堅不
    從，全能企業社人員約五至六人，便將原告庚○○押至該會
    議室旁之展示室，共同以徒手及腳踢方式，毆打原告庚○○
    ，並恐嚇稱「如不給現金、簽發本票，就將你打死」等語，
    造成原告庚○○左髖部挫傷合併瘀傷、左側腰部挫傷等傷害
    （證一）（按原告庚○○遭毆打時，錦興辦公室人員曾打電
    話予大雅派出所備案，大雅派出所並派二名員警到現場察看
    ），原告己○○因見原告庚○○遭毆打，在恐懼下乃被迫答
    應全能企業社人士之要求，而在此同時，被告癸○○則配合
    恐嚇稱：「必須同樣給付現金及簽發本票給其所代表之廠商
    ，否則所有廠商一定會全部委託黑道來處理」等語，原告庚○○、己○○二人，不得已亦只能同意被告癸○○要求，並
    在全能企業社人員現場錄影存證下，同意給付全能企業社如
    附件一廠商及被告丙○○律師、被告癸○○所代表如附件二
    包括被告辛○○等廠商，各新台幣（下同）四百萬元現金，
    並由原告己○○以電話告知錦興公司財務人員甲○○小姐，
    立即至中國國際商銀台中分行（地址：台中市○○路216號
    ）簽發如證物二所示二紙台灣銀行支票，同時簽發包括如證
    物三所示，金額總計為貳億貳仟參佰壹拾萬元之本票四十三
    紙（證四），分別交付予全能企業社及被告癸○○收執，而
    在簽發本票前，原告庚○○表示「被告乙○○身為負責人，
    亦應共同簽發本票」等情，被告乙○○見狀隨即表示：「原
    告庚○○老婆戊○○名下有很多財產，要叫戊○○來簽才有
    用」等語，全能企業社人員在接獲被告乙○○指示下，隨即
    嚇令原告庚○○必須馬上通知原告戊○○來現場簽發本票，
    否則不能離開等語，原告庚○○在不堪脅迫威嚇下，不得已
    乃於當日下午3、4點左右，打電話通知原告戊○○表示：「
    趕快到公司，對方要你到現場」等情，惟隨後該通電話立即
    遭全能企業社人員接走，並對原告戊○○威稱：「馬上到公
    司，我們會一直等到你出現，否則你先生（指原告庚○○）
    別想離開」等語，原告戊○○在顧慮庚○○安危情形下，不
    得已乃於下午5點半左右趕到現場，隨即有一名為劉光陸、
    綽號「小陸」之全能企業社人士（證五）向原告戊○○表示
    「只要你們乖乖配合，不耍花樣也不抗拒，將錢交出來，就
    沒事」等語，原告戊○○見原告庚○○已遭毆打成傷，復在
    被告等集眾人之威予以脅迫之情形下，不得已乃於原告庚○○、黃錦錦已簽名完畢之本票（參證物三）上簽名，交予被
    告癸○○收執，嗣被告辛○○為實施其不法取得之本票權利
    ，乃委任被告丙○○律師所屬事務所，持上開本票向台中地
    方法院對原告等聲請裁定准許強制執行（證六），並假扣押
    原告戊○○所有財產（證七），由於被告等係以強暴脅迫方
    式，強逼原告等交付如證物二所示支票，並簽發如證物三所
    示本票，且被告辛○○明知其與原告等並無任何債權債務關
    係，竟仍惡意執系爭本票向台中地方院聲請裁定准予強制執
    行，並查扣原告戊○○所有財產，嚴重侵害原告等權益，原
    告等為此特提起本件訴訟。
二、原告等與被告辛○○間並無任何債權債務關係存在，系爭本
    票係被告等共同夥同全能企業社之黑道份子，透過控制原告
    庚○○、己○○行動自由，以毆打侵害原告庚○○身體之方
    式，同時以原告等之安危以為要脅，迫使原告等簽發系爭本
    票，並交付如證二所示面額為四百萬元之支票，被告等為實
    施其不法取得之上開支票及本票權利，竟將上開支票持以兌
    現，並持系爭本票聲請台灣台中地院以93年度票字第21450
    號裁定准予強制執行，由於原告等係受脅迫而簽發並交付上
    開支票及本票予被告等，依民法第92條第1項之規定，自得
    撤銷簽發本件證物三本票發票行為及交付該本票物權行為之
    意思表示，並得撤銷交付證物二中國商業銀行所開立台灣銀
    行支票之法律行為（含債權行為及物權行為）意思表示，為
    此原告等特以本件起訴狀繕本之送達為上開撤銷之意思表示
    ，是就系爭本票部分，因系爭本票簽發及交付之意思表示既
    經撤銷，則被告辛○○對原告等自無任何本票債權存在，且
    依前揭民法第114條第2項準用第113條規定，被告辛○○自
    應將系爭本票返還予原告；又被告辛○○既無任何法律上原
    因持有系爭本票，因而受利益，致原告等受有損害，原告等
    爰併依民法第179條之規定，請求被告辛○○返還系爭本票
    。
    另就證物二支票部分，因原告等已撤銷交付系爭支票之法律
    行為，被告丙○○自應將系爭支票返還予原告庚○○，然被
    告丙○○竟將證物二支票持以兌現，因而受有四百萬元之利
    益，致原告庚○○受有損害，原告庚○○爰依民法第179條
    規定，請求被告丙○○返還所受利益，自屬有據。
三、經查被告等明知積欠其貨款債務者為聖米堤公司，原告等僅
    係聖米堤公司股東，與其等並無任何債權債務關係，竟夥同
    全能企業社之不明黑道人士，共同透過控制原告庚○○、己○○行動自由、毆打傷害原告庚○○身體之方式，並以原告
    等之安危以為要脅，迫使原告等簽發系爭本票，並交付如證
    二所示面額為四百萬元之支票，核被告等所為業已嚴重侵害
    原告等之權益，且依前揭最高法院66年例變字第1號決議意
    旨，其等為行為關連共同，對原告等成立共同侵權行為，對
    此原告等亦爰依前揭民法第184條、第185條、第195條、第1
    88條等規定，請求被告等應連帶賠償原告所受非財產上損害
    至少各台幣一千萬元，並基於訴訟費用考量，僅分別先就其
    中一百五十萬元部分（其餘保留追訴權利），提起本件訴訟
    ，並請鈞院判決如先位訴之聲明第1項所示。另就原告等受
    被告等脅迫而簽發之系爭本票部分，原告等亦併爰依前揭民
    法第184條、第213條第1項規定，請求被告辛○○返還系爭
    本票；復就原告等受被告脅迫所交付之系爭面額為四百萬元
    中國國際商業銀行支票部分，因被告等業已持之兌現，造成
    原告庚○○受有損害，為此原告庚○○亦併依前揭民法第18
    4條、第185條規定，請求被告丙○○應賠償原告庚○○四百
    萬元，並請鈞院判決如先位訴之聲明第2項所示。
四、經查本件原告等係遭被告等夥同全能企業社之黑道人士脅迫
    而簽發系爭本票及給付系爭支票，已如前述，原告等爰依民
    法第92條第1項規定撤銷上開發票及交付行為，自屬有據，
    惟退萬步言，如鈞院認原告等係急迫、輕率、無處理相關債
    權債務糾紛之經驗者，因本件被告辛○○明知積欠其貨款者
    為聖米堤公司，要與原告等無關，竟集眾人之威，強逼原告
    等簽發系爭本票及支票，強令原告等代聖米堤公司清償積欠
    被告之債務，自顯失公平，為此原告等特爰依前揭民法第74
    條第1項規定，請求鈞院撤銷本件原告等所為簽發及交付系
    爭本票之法律行為及交付系爭支票之法律行為，並請判決如
    備位聲明所示，自屬有據。
並聲明：先位訴之聲明
一、被告等應連帶給付原告等各一百五十萬元，及自本件起訴狀
　　繕本送達翌日起至清償日止，按年息百分五計算之利息。
二、被告丙○○應給付原告庚○○四百萬元，及自本件起訴狀繕
    本送達翌日起至清償日止，按年息百分之五計算之利息。
三、確認被告辛○○所執有如訴狀附表一所示之本票乙紙，對原
    告庚○○、戊○○、己○○之票據權利不存在。
四、被告辛○○應將如訴狀附表一所示之本票乙紙，返還原告。
五、訴訟費用由被告等連帶負擔。
        備位訴之聲明
一、被告丙○○應給付原告庚○○四百萬元，及自本件起訴狀繕
    本送達翌日起至清償日止，按年息百分之五計算之利息。
二、原告等就被告辛○○所執有如附表一所示本票之發票行為及
    交付行為應予撤銷。
三、被告辛○○應將如附表一所示之本票乙紙，返還原告。
四、訴訟費用由被告等連帶負擔。
貳、被告乙○○部分被告則辯以：
一、被告乙○○原於中國大陸東莞市經營僑立鞋業公司，自行產
    製鞋類，因接受原告庚○○所經營之麗曜貿易公司（証物一
    ）之鞋品訂單而熟識，民國（下同）90年8月間原告庚○○
    邀集訴外人朱永懋及被告乙○○共同投資在西薩摩亞國家註
    冊設立智日集團有限公司，法定代理人為被告乙○○（証物
    二），至90年10月再以智日集團有限公司（為中國大陸境外
    公司）外資公司之名義向中國大陸申請投資設立聖米堤鞋業
    （東莞）有限公司（下稱聖米堤公司），投資比率為庚○○
    佔75%、被告乙○○佔20%、朱永懋佔5%（實係庚○○之人頭
    股東），法定代理人為被告乙○○（証物三），並兼任聖米
    堤公司總經理，負責廠內所有鞋品材料採購及生產之管理，
    原告庚○○則負責聖米堤公司台灣分部之財務管理及稽核（
    証物四聲明稿）並由原告戊○○（庚○○之妻）擔任財務長
    ，有甲○○及丁○○為財務會計人員，負責在台灣分部所有
    關於智日公司及聖米堤公司之應收、應付帳款及供應商貨款
    票據簽發及帳務管理等作業。
二、聖米堤公司因在台並無公司登記，但因公司鞋材原物料之供
    應商大多數同為來自台灣之台商，因此材料貨款約定在台支
    付，併以被告乙○○「個人」名義向中國國際商業銀行台中
    分行及玉山銀行大雅分行申設甲存帳戶之支票作為提供聖米
    堤公司支付貨款之用（參証物四聲明稿），相關之被告乙○○名義之空白支票及印章存摺，概由原告等人為被告保管作
    業。
三、因聖米堤公司生產之鞋品訂單係以智日公司名義對外接單，
    再交由聖米堤公司負責生產出口，成品出口交貨後，智日公
    司將聖米堤公司完成出口之文件交由智日公司押匯收取款項
    ，為便於財務管理作業，智日公司併在中國國際商業銀行台
    中分行國外部申設開戶以利原告等人辦理智日公司之押匯收
    付貨款，智日公司之印章存摺亦由原告等人掌管作業（証物
　  五存証信函），由此可証原告等於聖米堤公司為股東實亦為
    聖米堤公司之財務人員，是稱其僅係聖米堤公司之投資股東
    ，顯與事實不符，合先說明。
四、原告戊○○、庚○○為謀不法於91年8月間起即藉故辭退被
    告乙○○之家妹徐春珠，原告庚○○更於91年11月間佯稱被
    告乙○○就工廠生產損益無法如期製作報告為由，並藉口其
    兄長己○○已為公司增資成為股東，原告庚○○要求應改由
    原告己○○接掌聖米堤公司董事長之職位，此後被告雖掛名
    副總，惟實際已被架空對公司經營管理毫無任何參與之權利
    ，而原告己○○自職掌聖米堤公司之營運權利後隨即將原屬
    聖米堤公司附屬所有之宏懋加工鞋廠據為己有，並另外假以
    原告己○○、庚○○、朱永懋等人名義申設在西薩摩亞國家
    之智日集團有限公司外資公司名義於92年2、3月間，投資成
    立錦興鞋業有限公司（但查錦興公司之廠房設及原有所有之
    生財器具、設備，實際上即為原名宏懋加工鞋廠之財產即聖
    米堤公司附屬所有），原告己○○並身兼聖米堤公司及錦興
    公司之董事長，期間並利用聖米堤公司之貨款代為並藉以乙○○名義之支票支付錦興公司之費用及貨款等等（証物六廠
    商之証明）。
五、原告等人自91年11月份起利用取得公司經營權及掌管財務期
    間共同謀取掏空智日公司及聖米堤公司之資金外，更在未經
    被告乙○○知悉同意下，擅自將智日公司董事長變更為己○○外，於民國92年6月間，原告等見諸事謀逞後即佯稱因原
    告己○○身兼二職分身乏術，且由於適逢4、5月間「SARS」
    疫潮，公司訂單業務極待拓展，原告庚○○等人更藉口「
    SARS 」疫潮出口消長，資金調度困難所以要求被告再回任
    職掌公司之經營，被告乙○○不疑，並順由原告等人之指示
    向材料商提出展延票期支付等情。
六、被告自93年8月實不解為何公司資金困頓後「公司會沒錢了
    」再加上原告等人均三緘其口一問三不知的回應，內心焦慮
    ，簡直令被告幾近崩潰，更難以教自己如何相信一家以倍數
    產量成長且生產出口從未遭退貨或倒帳的鞋廠，會在一夕間
    化為烏有，事後被告依債權人要求向銀行調閱影印玉山銀行
    甲存支票，且為尋失敗原因於回國後屢次參加債權人會議中
    ，因債權人要求應與原告庚○○等人會帳並就支票為何有由
    其親人及員工兌領之情形說明另公司資金收入支出等差異之
    處進行對帳，被告始自原告等提出之智日公司美金帳戶及匯
    撥入屬聖米堤公司貨款中發現聖米堤公司根本不應該倒閉且
    根本是賺錢的公司，此有公司收入及支出對照表可証（証物
    七）。
七、另查被告經由原告等提出之部分帳務中即已發現原告等人圖
    謀不法侵占之各項事証，謹陳述如下：
  (一)原告庚○○投資聖米堤公司根本未依法將其應繳交之資本額
    一億陸仟萬元依約按時將資金到位供公司運用，此自其於93
    年9月26日聲明稿中第五頁第二點可証（參証物四），以供
    兌付資產設備款之用，亦即原告庚○○將係應給付原物料商
    之材料款未到期之票款替代其未到位之資本額週轉運用。
　(二)原告戊○○明知其掌管聖米堤公司之貨款並非係屬其個人或
  　為其夫個人之資金卻將之視為己有之金錢，將公司資金挪用
    掏空造成資金缺口，原告再以自身名義將金錢借給公司並收
    取高額利息（証物八，利息明細表）。
  (三)原告庚○○等人利用其保管乙○○名義之支票印章簽發巨額
    支票供其員工壬○○、甲○○兌現盜領屬聖米堤公司之錢財
    （証物九之支票影本）。
  (四)原告等人並以乙○○名義簽發支票供被告林月瑛、庚○○、
    黃宇嫣、麗曜公司等人兌領（証物十）兌領支票明細表可証
    。
  (五)原告利用出售美金兌換台幣並在匯入聖米堤公司使用之帳戶
    過程中無故短少了金錢（證物十一及銀行存摺之對帳明細）
    。
  (六)被告另謹就原告等己經提示對帳之各項帳冊中發現原告等圖
    謀不法侵占公款之各項犯罪事實及証據詳加解述如下；
    原告戊○○等明知其夫原告庚○○自稱因聖米堤公司增資
      而佔有全部股權之百分之八十，則聖米堤公司之資本按創
      設至91年8月止共計為二億元（參證物四聲明稿），則原
      告庚○○按理即應將該到位之百分之八十資本，即壹億陸
      仟萬元投入聖米堤公司，惟原告戊○○竟利用其掌控公司
      資金運用之方便，非但將智日公司原應付聖米堤公司之貨
      款資金，非法撥入自身及其家人及公司之財務人員等人之
      帳戶，諸如：壬○○帳戶（證物十二壬○○銀行存摺WISE
      SUNGROU匯入款多筆），另更以簽發乙○○帳戶之支票收
      託入上開帳戶兌現（參證物九支票影本）。再查於93年8
      月10日被告乙○○在大陸未按時收到台灣財務分部匯款給
      予支付大陸廠方應付之各項費用及貨款，回台灣查問財務
      人員時，卻告知「公司已沒有錢了」，惟嗣經核查發現壬○○之帳戶（參證物十二），壬○○之銀行存款在93年8
      月19日止竟仍存有六千二百一十九萬七千四百三十三元整
      之存款，另經查原告之員工甲○○之帳戶（證物十三銀行
      存摺）亦有WISESUNGROU多筆匯入款及兌領乙○○玉山銀
      行支票存款之金錢（見證物九支票影本），訴外人林月瑛
      係為原告戊○○之母親（庚○○之岳母），其明知與乙○○並無生意或金錢借貸住來之關係，竟利用乙○○提供予
      聖米堤公司用途之玉山銀行甲存支票簽發兌領聖米堤公司
      之資金，計達新台幣捌仟肆佰多萬元（參證物十）。
　　原告戊○○、庚○○等且明知其自智日公司撥入家人、親
  　　友、員工帳戶之金錢均係屬智日公司原應撥付聖米堤公司
    　之貨款收入，惟其為謀不法所得，竟謊稱其自身或家人、
      親友等帳戶之款項為其所有，並在聖米堤公司因遭掏空後
      資金出現缺口時，原告戊○○再以上開所述之帳戶內原即
      屬聖米堤公司之金錢，再假以自身名義之所有金錢出借予
      聖米堤公司作為資金週轉調度之用，並謀取高額之利息（
      參證物八，戊○○自稱向聖米堤公司收取之利息明細表）
      。
被告辛○○部分：
一、原告等人乃職掌聖米堤公司應收及應付帳款之財務人員，此
    由原告庚○○93年9月26日聲明稿（詳証十一、十二）所載
    ，核與證人丁○○、甲○○94年6月10日庭訊結證（詳如後
    述）等情相合，經查聖米堤公司資金遭原告戊○○等人不法
    侵占挪用，掏空聖米堤公司資金後遭致倒閉，而被告辛○○
    係聖米堤公司之上游鞋材供應商，乃原告等人所明知，此由
    原告戊○○等人以乙○○名義簽發支票作為支付貨款之票款
    ，陸續退票後，原告己○○及庚○○等人為解決系爭債務，
    原告等除於93年9月27日被告乙○○所召開之債權人會議（
    在大陸），委請東莞市啟明律師事務所之常律師代表出席，
    另在其所屬之大陸錦興鞋廠所召開之債權會議中均承諾願意
    解決債務外，並在台灣分別於93年11月8日、同年月15日、
    22日、29日，由原告庚○○等人協同其委任之陳隆天律師（
    第二次與會）與被告乙○○共同在台中縣大雅鄉其經營之錦
    興公司召開債權人會議，期間被告辛○○並與其他部分債權
    人，共同委由被告丙○○及癸○○代表出席債權會議協調清
    償債權事宜，再查於93年11月15日當天，原告委請陳隆天律
    師協同主持渠召開之債權會議中，由於原告等人與債權人代
    表協議，同意先將聖米堤公司資金帳目先行對帳，以釐清資
    金去向，同時決議原告等人應將帳目提示各債權人代表後，
    再由被告乙○○會同債權人代表（或受任人被告丙○○、癸○○）對帳、會算並確認資金去向，嗣於同年月29日，原告
    等人在被告癸○○、乙○○初步會算，確認原告等人掏空挪
    用侵占聖米堤公司資金之事實後，原告己○○等人為表示願
    意負責解決聖米堤公司之債務，乃於當天先行願以各債權人
    貨款折為三成清償，並佯稱願以三年時間每月二百萬元分期
    攤還，供債權人按比例分配受償。惟原告上開清償方案並未
    獲債權人同意，才改以先簽發肆佰萬元支票乙紙作為清償部
    分債務之用，此事實可自上開票款影本（見証一）下方有原
    告己○○親筆註明：「上開支票作為（會帳後）解決聖米堤
    公司債權債務會帳後，暫先支付宏育等委任丙○○律師事務
    所之債權人之債務清償證明」等情，足證原告等人在會帳後
    ，承認應負責清償債務並表示願意清償之意甚明，因此原告
    指稱渠等與被告辛○○間並無債權債務關係存在，顯係臨訟
    捏詞，自無可信。
二、原告等人為被告持有聖米堤公司積欠之貨款債權簽發本票並
    交付被告委任之丙○○律師、複代理人癸○○及被告辛○○
    所屬之宇龍公司副理蕭富介及另一債權人代表樂俊樹共同代
    為收執上開本票，實係原告等為表示願意負責清償債務而簽
    發之本票，而上開本票債權嗣經被告以屆期提示但遭退票之
    原告等人簽發乙○○個人名義之支票（見證二）及未付貨款
    憑證等。在經與被告乙○○核帳確認後，換發原告等人簽發
    之本票，又查原告等人於93年11月29日交付作為清償部分債
    款之肆佰萬元票款，已經被告丙○○代表委任之債權人兌領
    ，作成分配明細表送交委任之債權人簽認在案：是本件被告
    丙○○、癸○○受任於部分債權人代表出席，原告與被告乙○○等共同召開之債權人會議，並與原告及被告乙○○會帳
    後，始取得原告等人為解決聖米堤公司之債務清償所簽發之
    本票，被告辛○○將之於93年12月3日聲請裁定本票准予強
    制執行，並於94年1月19日確定在案，原告等人於將受本票
    強制執行為之際，冀圖阻止債權人求償，而於94年2月23日
    起訴主張渠等與被告辛○○並無債權債務關係存在，又謊稱
    渠等係遭受強暴脅迫而簽發糸爭本票及支票，交付予被告，
    且據此請求確認被告辛○○所持票號0000000金額貳仟零玖
    拾萬元，發票日93年11月29日之本票一紙，對原告庚○○、
    戊○○、己○○之票據權利不存在，並請求判命被告辛○○
    應將上開本票返還原告，原告等人起訴主張諸多空言，全然
    與事實不符。
三、本件原告主張：「按票據為無因證券，票據債權人就其取得
    票據之原因；固不負証明之責任，惟執票人如主張票據係發
    票人向其借款而簽發交付，而發票人抗辯未收受借款消費借
    貸並未成立。則就借款已交付之事實，自應由執票人負舉証
    責任」最高法院89年度台上字第85號判決意旨，惟查：本件
    被告辛○○取得本件系爭本票及支票之原因關係，乃因原告
    等人承認掏空挪用聖米堤公司資金，因此同意為聖米堤公司
    清償積欠往來廠商貨款，而簽發糸爭本票及支票，本件原告
    等人簽發系爭本票及支票乃係經會帳後，為解洪聖米堤公司
    之債權債務而簽發，此事實原因關係，可有原告責錦漳親自
    在93年11月29日交付票號BE0000000（同証一），發票人中
    國國際商業銀行台中分行，付款人：臺灣銀行台中分行，面
    額肆佰萬元正之支票影本下載有：「上開支票作為解決聖米
    堤（東莞）鞋業公司倩權債務會帳後，暫先支付宏育等委任
    丙○○律師事務所之債權人之債務清償証明」等字樣，事臻
    明確。是本件簽發票據之原因關係，要與原告援引前揭判決
    意旨有別，惟原告竟據以主張被告應依前開判決意旨，負舉
    証責任，顯然已有誤會，且於法不合。
被告丙○○、癸○○部分：
    原告等人指稱未與被告等進行會帳，亦未承認掏空聖米堤公
    司資金而同意解決清償貨款債務，惟本件原告等人確係與被
    告乙○○、癸○○會帳，確認渠等掏空挪用聖米堤公司資金
    ，而後表示願負責解決債務才簽發並交付本票及支票，原告
    起訴及指93年11月29日係遭被告等人共謀夥同全能企業社人
    員脅迫才簽發交付本票及支票，全非事實，其証事如下：
一、被告乙○○93年11月8日在原告等人主持（召開）之債權人
    會議中，向原告等人提示案外人林月瑛、甲○○、壬○○証
    三支票影本，追問上述三人究竟為何兌領聖米堤公司之資金
    後，同年月15日傍晚原告庚○○親自到被告癸○○住處送交
    （証物四）有關林月瑛臺灣銀行大雅分行及甲○○、壬○○
    二人分別申設中國國際商業銀行臺中分行之活儲存款存摺節
    本（証五、六），並在林月瑛存摺影本旁親筆註記「針對92
    年10月31日林月瑛$0000000、甲○○$0000000、壬○○$000
    0000票為92年9月1日借聖米堤公司8月31日票不足額，此140
    0萬元出為林月瑛900萬元、甲○○500萬元、入為林月瑛500
    萬元、甲○○500萬元、壬○○400萬元」等字（同証四），
    上述載記，乃原告之親筆說明。又從原告提示之（証七）：
    短期調度還款說明（一）1400萬元票據11/15（二）已說明
    另如（証八），最下方之註記長期&短期說明，如上若有漏
    的部分，請詹’s提供金額、日期、人名等註記。均足以証
    明原告與被告癸○○會帳之事實，又針對上述1400萬元，原
    告為粉飾其罪行佯稱係原告戊○○母親林月瑛及員工甲○○
    、壬○○等人帳戶中提領借予聖米堤公司，因應票款不足之
    用，惟經核帳發現，原告辯稱係其個人私有資金情事，全然
    不實。蓋林月瑛臺灣銀行大雅分行帳戶92年5月2日有乙筆其
    本人名義匯入0000000元之款項（同証四），係原告等人將
    其掌控聖米堤公司所有資金即智日公司（公司英文名稱WlSE
    SUNGROUP）申設於中國國際商銀台中分行（下稱ICBC）帳號
    000-00-000000美金帳戶之美金存款，於92年5月2日具領800
    00元，匯兌成新台幣後再假以林月瑛本人名義匯入林月瑛上
    開帳戶，此有上開美金帳戶比對（見証九）、查証ICBC92年
    5月2日匯出匯款明細（見証十）所載「客戶英文名稱：WlSE
    SUNGROUPLTD」「登錄日期：92年5月2日」「匯款幣別：美
    金」「匯款金額原幣：80000元」「受款人：林月瑛」等記
    錄可証，另原告出具之資金來源証明中，有案外人甲○○及
    壬○○二人ICBC銀行存款存摺亦可查証。又原告等人僱用之
    員工甲○○、壬○○二人之存款帳戶（同証五、六），多筆
    匯入款，亦是來自WlSESUNGROUP即智日公司，足証原告係將
    聖米堤公司應收帳款（即智日公司匯入款）先匯入其員工帳
    戶後，再偽稱係原告個人所有之資金借予聖米堤公司，再向
    聖米堤公司賺取高額利息，原告並再盜用乙○○名義申設於
    玉山銀行大雅分行之甲存支票，簽發票款交由原告之親人或
    員工兌領，謊稱係為聖米堤公司返還上開借款之用。
二、以上各項已可証原告等非法侵占，掏空聖米堤公司資金事証
    明確，此外，原告等自93年8月10日起即無故拒匯資金到大
    陸聖米堤公司發放債權人廠商材料款，並向被告乙○○謊稱
    ：「公司已經沒有錢了」，但事實上原告等係將聖米堤公司
    收入帳款，以偷天換日方法匯入其員工壬○○等人之銀行帳
    戶隱匿，截至93年8月19日止壬○○之銀行帳戶仍藏有00000
    000元之存款（同証六），而被告等在會帳過程中雖屢次要
    求原告等說明緣由，惟未獲原告等人合理之解釋，且被告等
    在與原告會帳過程中更發現原告等為將聖米堤公司資金掏空
    ，竟盜開乙○○名義之支票供親友、員工兌領，此等情事有
    被告94年6月6日答辯狀附呈之証物十一所示原告等以親友名
    義盜領聖米堤公司資金之支票明細可証。
三、又原告庚○○93年9月26日所發聲明稿，針對財務處理亦明
    確以流程圖說明出入帳之情狀，在聲明稿第一頁流程圖中（
    見証十一），原告說明為「各國外客戶貨款」分別以電匯或
    L/C方式入帳到智日公司，爾後即由原告等代為處理台幣支
    票開立、港幣美金匯兌及轉換新台幣入到乙○○戶頭，支付
    台幹薪資及台幣貨款等業務，並匯款至大陸聖米堤公司支付
    人民幣支票、貨款及廠內所需之工資費用等，另於第二頁中
    段（見証十二）原告並稱：「由此流程圖可清楚知道，聖米
    堤鞋廠所有的應收帳款（指智日分公司所有匯入款）都是入
    到聖米堤公司的帳戶內」，而原告等人對於聖米堤公司之帳
    款收入處理方式實際上並未依上開流程作業，而擅自不法掏
    空聖米堤公司資金，才會發生本件倒債情事。
四、原告等人為將資金侵占己有，分別於証十三所列時日，將聖
    米堤公司貨款收入在智日公司申設於ICBC台中分行000-00-0
    00000美金帳戶，本應領出匯兌成台幣後即匯入被告乙○○
    帳戶，但原告竟分別匯入其本身僱用之員工或親人之帳戶，
    更有部分帳戶為原告等盜開盜用之帳戶，例如徐巧蕙、徐春
    珠（兩人為乙○○之妹，其中徐巧蕙帳戶遭盜開之日，徐巧
    蕙本人身在大陸）被告等在會帳過程中，曾要求原告等說明
    上開（証十三）所列共計243筆之美金匯兌成台幣後之資金
    為何未如其聲明稿之作業流程匯入被告乙○○帳戶時，原告
    始終無法說明緣由，且無法交代上述資金之流向。
五、本件原告非法侵占掏空聖米堤公司資金之事實，証人丁○○
    、甲○○於94年6月14日到庭分別結証供稱：「（被告癸○○提示美金帳戶第七頁起）存摺上面的註記筆跡是我寫的，
    乙存帳戶是那幾個我已忘記，也許有好幾個，我記得有原告
    三人，應該還有更多人」「因聖米堤在台灣沒有登記，收入
    帳款、美金都入智日公司然後換成台幣…換後再存到戊○○
    指定的活存，大部分都匯到己○○的戶頭。也有直接匯到乙○○甲存戶頭支付票款」等語，足証原告等並未如其聲明稿
    所述「聖米堤鞋廠所有的收入帳款全部都是入到聖米堤公司
    的帳戶內（即乙○○的帳戶內）」，原告是將聖米堤公司收
    入帳款大部分都匯到原告己○○的戶頭。
六、從以上証人証詞更足證原告等不法侵占掏空聖米堤公司資金
    之事証明確，實不容原告狡辯，蓋原告等明知非法侵占之罪
    責後，或為謀與債權人和解，除密集連續撥打電話給被告癸○○，佯欲被告癸○○、丙○○二人為其與委任之債權人間
    達成協調、解決債務清償問題，實則原告等人為免其債務清
    償責任，非但以拖延戰術，拉長時日，竟惡意扭曲事實，捏
    詞誣指被告癸○○設局，以造原告庚○○主動聯絡之假象，
    並指原告係應被告癸○○要求而打電話，又被告於電話中一
    再陳述家世背景，並向庚○○表示：「我在黑白兩道很熟…
    而我也是豐原人之媳婦…」原告等諸多泯滅良心之誣蔑說詞
    ，無非係為混淆視聽，粉飾其罪行並為其諉卸非法侵占之罪
    責罷了，更令被告癸○○不解的是，原告訴訟代理人身為專
    業法律人士，竟然完全無視其當事人敘述之違反常情常理，
  　反倒為原告等罪証明確之罪行一味幫腔、捏詞，無的放矢，
    誣蔑被告。針對本件原告於94年6月28日提出之準備書狀所
    載各項指控，懇請　鈞院傳訊原告等人親自到庭提出事証，
    進行當面對質，以明事實。
七、本件被告丙○○、癸○○受任聖米堤公司部分債權人委任追
    償債權後，審慎了解並先行核對各債權人之債權，再請被告
    乙○○確認，復於93年10月29日得被告乙○○通知「原告庚○○委請陳隆天律師於93年10月29日以台中路郵局未具文號
    之存証信函代函，限期於文到7日內出面協商，解決聖米堤
    公司所積欠之貨款…」為此乙○○、庚○○二人約定於93年
    11月8日上午10時，為解決聖米堤公司債務，在台中縣大雅
    鄉錦興公司共同召開債權會議，被告等人獲上開會議通知，
    乃代表委任之債權人出席會議，在該次會議雖無結果，惟在
    結束時原告庚○○宣佈改定同年月15日在同址召開第二次債
    權人會議，第二次會議原告庚○○委請陳隆天律師協同主持
    ，會中更決議應進行會帳，其間原告與被告癸○○、乙○○
    間會帳之經過，爰援引歷次提出之答辯狀及陳報狀所載，不
    再贅述。
八、93年11月22日原告召開第三次債權人會議，三方雖有初步會
    帳結果，但仍缺少92年4月份以前完整之財務報表，又對於
    錦興公司成立的籌備費用有無返還聖米堤公司，原告亦無法
    交代，原告並佯稱有關錦興公司與聖米堤公司間之帳目，需
    由原告己○○出面說明，而渠等二兄弟以同年月23日至25日
    需前往日本洽商為由，改定同年月29日由原告己○○協同出
    面召開債權人會議，原告並稱渠等絕對有誠意解決系爭債務
    。然原告庚○○、己○○二人從日本返台後，意欲謀求債權
    人能同意其債務清償方案，兄弟二人曾二度協同到被告癸○○住處進行會帳，並進行協調渠等對債務清償之方案，如今
    原告等人事後對此事實，竟然一概否認，反指被告癸○○設
    局，使其交付相關帳務資料。又原告為會帳並謀求解決債務
    之協調自93年11月10日起至同年12月4日，共計撥打六十多
    次電話，各該通聯記錄已經鈞院函調在卷，惟原告仍強詞其
    撥打電話聯絡，直指是被告癸○○之設局、要求，均非真實
    。蓋此等情事可從原告戊○○93年11月25日下午6點44分以
    其所持用0000-000000行動電話以簡訊傳送被告癸○○：「
    詹姐你好電話語音故以簡訊連絡剛才與PETER連絡您的提議
    其贊同MIGGIE」（PETER指己○○MIGGIE是戊○○）。原告
    等人至今仍強詞否認事實，足証原告等人空言指控，誣蔑被
    告之居心。
九、93年11月29日第四次債權人會議，係由債務人即原告庚○○
    、己○○（主持）召開，被告丙○○、癸○○僅代表部分（
    委任）之債權人參與會議，到場與會之債權人乃為不特定之
    多數人，除委任被告之債權人外，被告等與之並不熟識，按
    原告指稱當日遭受全能企業社人員毆打，惟該等人士與被告
    丙○○、癸○○二人根本不認識，被告二人是日上午10時許
    到達原告會議現場，到場當時猶不知該等人士來自何方？代
    表那位債權人與會？僅知當日中午時分有警察到場處理，証
    人朱永懋94年7月5日到庭結証供稱：「（原告訴訟代理人問
    ：你看到的那三個人打人時（在B、C之問），乙○○、詹小
    姐、張律師他們有無在現場？）証人答：我沒有看到張律師
    、詹小姐在場，但乙○○先生有在門口…」，証人洪龍梓（
    即委任全能企業社並於93年11月29日代表出席債權人會議之
    債權人之一）94年4月12日到庭結証陳稱：「本來我們十一
    家廠商也是委託張律師處理，但沒有進展，所以才另外找一
    家有政府立案合法的討債公司全能企業社幫我們處理」「我
    們本來是委託張律師處理，但會議開了兩、三次後沒有結果
    ，我們又沒有時間，所以就委託全能企業社去處理，這沒有
    事先對張律師說明」等語，由上述証人証詞，足見原告等人
    指控被告等人共謀夥同全能企業社人員…等情，顯係故意捏
    造，原告又稱其遭全能企業社人員脅迫毆打時，被告等人及
    全能企業社人員，聖米堤公司債權廠商代表均共同在現場，
    當不能諉為不知，並稱被告對原告等威逼脅迫。則按原告起
    訴所載，全能企業社於93年11月29日當天曾全程錄影，且証
    人朱永懋亦証稱當天會議有錄音，為此當請原告提出錄音、
    錄影以明事實，原告等一派胡言，空言指控被告等，並指被
    告等因與全能企業社等人員共同在現場，行為關連，亦足成
    立共同侵權行為，爰依民法第184條規定，請求被告等連帶
    賠償所受財產上損害，惟查被告辛○○當時並不在現場，而
    被告丙○○、癸○○乃係受部份債權人委任，並經原告等人
    通知先後四次到場參與債權人會議均有委任之債權人陪同在
    場，全程並無不法，又原告等明知係遭全能企業社人員毆打
    ，竟不對之起訴請求賠償，反對僅受通知在場參與債權人會
    議，協助處理之被告等起訴請求賠償，原告故意捏造、虛構
    情節、惡意陷被告於不義之惡毒心術，令人髮指。並聲明：
    均求為判決駁回原告之訴。
、兩造之爭點：
一、系爭面額新台幣四百萬元，93年11月29日期，票號BE000000
    0，台灣銀行台中分行付款支票及面額新台幣二千零九十萬
    元，發票日為93年11月29日，未載到期日，票號0000000，
    本票原告是否遭被告脅迫而簽發？原告能否撤銷前揭簽發及
    交付系爭票據之意思表示？被告辛○○持有系爭面額新台幣
    二千零九十萬元本票，是否欠缺原因關係？其與原告間之票
    據關係是否不存在？被告辛○○應否返還系爭本票？被告丙○○應否返還原告庚○○新台幣四百萬元及其法定利息？原
    告簽發、交付上揭票據時，其身體及自由權益是否受到侵害
    ？能否分別向被告請求連帶賠償其非財產上損害各新台幣一
    百五十萬元？
二、被告是否利用原告之急迫、輕率、無經驗，使其簽發前揭系
    爭票據，依當時情形顯失公平？原告能否聲請法院撤銷前揭
    簽發及交付系爭票據之法律行為？並請求被告丙○○返還原
    告庚○○新台幣四百萬元及其法定利息？請求被告辛○○返
    還系爭面額新台幣二千零九十萬元之本票？
肆、得心證之理由：
一、查原告庚○○、被告乙○○及訴外人朱永懋於90年8月間共
    同投資在薩摩亞國家註冊設立之智日集團有限公司，法定代
    理人為被告乙○○，至90年10月再以智日集團有限公司（為
    中國大陸境外公司）外資公司之名義向中國大陸申請投資設
    立聖米堤鞋業有限公司（下稱聖米堤公司），投資比例庚○○為75%，乙○○為20%，朱永懋為5%，法定代理人為乙○○
    ，並兼總經理，負責廠內所有鞋品材料之採購及生產之管理
    ，庚○○則負責聖米堤公司台灣分部之財務管理及稽核，並
    由庚○○之妻戊○○擔任財務長，甲○○及丁○○為財務會
    計人員，負責在台灣分部所有關於智日公司及聖米堤公司之
    應收、應付帳款及供應廠商貨款票據簽發及帳務管理等作業
    。因聖米堤公司在台並無公司登記，但因公司鞋材原物料之
    供應商大多數同為來自台灣之台商，因此，材料貨款約定在
    台灣支付，並以被告乙○○個人名義向中國國際商業銀行台
    中分行及玉山銀行大雅分行申設甲存帳戶之支票作為提供聖
    米堤公司支付貨款之用。因聖米堤公司生產之鞋品訂單係以
    智日公司名義對外接單，再交由聖米堤公司負責生產出口，
    成品出口交貨後，智日公司將聖米堤公司完成出口之文件交
    由智日公司押匯收取款項，為便於財務管理作業，智日公司
    並在中國國際商業銀行台中分行國外部開戶，俾便智日公司
    辦理押匯收付貨款。證人朱永懋到庭供證：「智日公司設立
    是我去辦理，法定代理人乙○○，後變更為己○○。聖米堤
    公司也是我籌備設立，大陸聖米堤公司由法定代理人乙○○
    負責現場採購，現場管理。聖米堤公司我有5%股份，93年8
    月由聖米堤公司離職，後來黃董（庚○○）安排我到大陸錦
    興公司上班，上二天就回台灣錦興公司上班。聖米堤、錦興
    、麗曜公司的辦公室均同在大雅鄉○○路」。聖米堤公司會
    計丁○○到庭陳稱：「我是處理聖米堤台灣部分供應材料廠
    商貨款及銀行押匯業務，我保管空白支票，印章由戊○○保
    管，給廠商的支票，有時開乙○○票，有時開己○○票，都
    是個人票，聖米堤、錦興公司貨款都是從大陸傳真過來，票
    開好，就拿給財務長戊○○蓋章，財務長叫我開，我即照開
    」。證人甲○○到庭結證：「我本是庚○○所營儒卡企業公
    司會計，後來儒卡公司換了老闆。91年8月起，因庚○○有
    投資聖米堤公司，每個月上半個月做儒卡會計，下半個月與
    戊○○到大陸聖米堤公司稽核財務報表等資料。因聖米堤公
    司在台灣沒登記，應收帳款美金均入智日公司，然後，換成
    台幣，因為聖米堤公司開銷大部分均以新台幣支付，美金戶
    頭的錢，要換成新台幣，而用乙○○帳戶，因為金額的限制
    一年只有伍佰萬美金，而聖米堤貨款等支出，換匯不只五百
    萬美金，所以才以同仁帳戶換美金，換後再存到戊○○指定
    的聖米堤公司活存，大部分都匯到己○○戶頭，也有直接匯
    到乙○○甲存戶頭支付票款。我92年5月15日開立之帳戶是
    借給聖米堤公司使用，戊○○個人也有借支使用，存摺及印
    章都在戊○○那邊」。由上證述，足認聖米堤公司之應收、
    應付帳款、貨款、票款等財務均由原告在台處理掌控。
二、查戊○○開給廠商給付貨款之票據，自93年3月起陸續退票
    ，顯見聖米堤公司已週轉不靈，93年9月27日由乙○○及代
    理庚○○、己○○之律師在大陸開債權人會議，沒結論，同
    年9月底由己○○在大陸錦興公司辦公室開債權人會議亦沒
    結果，接著93年11月8日、15日、22日、29日連續在大雅鄉
    ○○路錦興公司辦公室召開四次債權人會議，前三次沒結論
    。第四次債權人會議，因庚○○哥哥己○○回台，戊○○才
    傳簡訊給被告癸○○稱己○○同意於93年11月29日進行協商
    。聖米堤公司積欠貨款之協力廠商－大成、南捷、偉利、昶
    春（嘉昱）、峻德、建朋、一誠、台翔、強立東、聯誠（永
    利）、建智及宇龍、德茂、廣成、豪力、全冠、天曜、龍盟
    、正加、三杰、安嶸、東昱、桔峰、協慶、品信、華寶、宏
    福、正鴻、必良、宏煥、宏育、通興億、富增、富洋、聯欣
    、宏勝、澳克森、添富等38家本均委任丙○○律師全權代理
    聖米堤公司相關人員進行協商併追償債權事宜，此為兩造所
    不爭。證人朱永懋於本院審理時供稱：「93年11月29日當天
    上午8點50分，我到大雅鄉○○路錦興公司台灣辦公室，我
    把門打開，看到5、6個穿休閒服約20幾歲年輕人進來，說要
    找庚○○，後來由己○○與他們談，談話內容我不清楚，因
    我去買錄音帶，1、20分鐘後回來，9點半時，就陸陸續續有
    3、4家廠商來，到10點時就有很多人，辦公室內、外都是人
    ，10點多時，庚○○、己○○、張律師、詹小姐、乙○○都
    來了，但我不在裡面，不知他們坐哪裡，談些什麼。聖米堤
    、錦興、麗曜公司的辦公室都在那裡，大門一進去，左邊是
    儒卡辦公室、中間是空地，右邊有一排建物，第一間是錦興
    辦公室，接著是儒卡小房間，儒卡展示室，麗曜辦公室，四
    間有門互通，因錄音機發生問題，我拿到最後一間麗曜辦公
    室修理，後來我拿錄音機回開會的錦興辦公室時，經過儒卡
    展示室，因展示室是大型玻璃門，我從玻璃門看到黃董從儒
    卡小房間被2、3個年輕人打到展示室角落，我有聽到拳打聲
    音，那2、3個施暴者，是早第一批來的人，那2、3個人叫我
    不要看，當時，張律師、詹小姐、乙○○並不在施暴現場，
    因我看到打人情形，所以到對面儒卡辦公室叫葉小姐報警，
    我從儒卡出來，在大門口碰到乙○○、乙○○說：『你們黃
    董在裡面，不曉得怎麼樣，你怎麼沒去看看』。黃董被打後
    1 、20分鐘，警察來了，我站在外面大門那邊，他們在裡面
    講什麼，我沒聽到。外面的債權人講說：『欠人錢，還報警
    』。警察走後，我有看到黃董在裡面不曉得簽什麼東西，後
    來，有人出來請乙○○進去簽名，戊○○在警察回去過一段
    時間才來。庚○○、戊○○在會議室內簽東西時，那些打人
    的人也在現場，沒離開』。警察走後，1個多小時，那些債
    權人才出來。證人樂樹俊、楊國豊、蔡毓純及何宜欣到庭供
    稱：「聖米堤公司分別欠他們公司鞋類接著劑一千多萬元貨
    款、鞋中叉貨款二千零九十萬元貨款，及車縫線三百二十萬
    元貨款。他們是代表公司於93年11月29日上午到大雅鄉○○
    路錦興辦公室開會，是庚○○、己○○通知他們去的。之前
    貨款也都是原告他們個人在處理，都是戊○○開票，在錦興
    、聖米堤公司的票，也有乙○○、己○○個人的票。我們是
    委託張律師處理」。楊國豊陳稱：「93年11月29日上午我比
    較早去，我九點就到，到時，已經有一批人在會議室講話，
    不知裡面那一批人是誰，他們不認識我，就叫我在外面等，
    約等到10點，張律師來，我們才進去，但己○○、庚○○所
    提償債計劃，大家不同意」。楊國豊、樂樹俊供稱：「為確
    保債權，大家要求他們提出償債計劃，後來庚○○他們就當
    場簽發一紙八百萬元支票，但全能企業社說他們也是受人委
    託處理債務，所以就把八百萬元分成面額各四百萬元兩張支
    票，全能企業社拿一張，另一張我們這邊債權人全體同意交
    由張律師充作基金，作為處理本件訴訟費用。庚○○他們為
    確保我們債權，就按照我們貨款金額，由乙○○、庚○○、
    己○○、戊○○四人共同簽發本票給我們債權人，他們四人
    是應我們要求後，主動簽發本票，並未受到脅迫，我們沒有
    脅迫他們。當天，現場有4、50人進進出出。當天本票簽好
    對完金額後，就將本票交給癸○○、蕭富介、樂樹俊等三人
    ，我們各廠商都拿到本票影本，庚○○他們也留一份影印本
    。之前各廠商已將貨款憑證及退票之票據交由張律師核對金
    額、統計」。證人洪龍梓供證：「聖米堤公司欠我鞋模貨款
    約一千一百五十萬元，曾參加在大陸召開之債權人會議兩次
    ，在台灣只參加93年11月22日那次會議，93年11月29日那天
    我去大陸沒參加。本來我們十一家廠商也是委託張律師處理
    ，但是會議開了兩、三次沒有進展，所以才另外找一家有政
    府立案合法討債公司全能企業社處理，但沒跟張律師說，只
    跟債權人委員會主委蕭富介說」。乙○○太太王運華稱：「
    本票是按照貨款憑證開立（提出清冊附卷），本票是庚○○
    他們跟廠商協議後，主動簽發，並沒有受到什麼脅迫」。大
    雅分駐所警員蔡勝利、子○○到庭供證：「93年11月29日中
    午時分，當時，我們是線上巡邏，勤務中心通知我們有糾紛
    ，要我們前往大雅鄉○○路○段191巷12號麗曜公司看看。我
    們到達時，在公司大門，廠區外面就有很多人，辦公室裡面
    也有很多人，那些人說公司欠他們錢，都是債權人，有老，
    有少，看起不像討債公司的人，辦公室前面坐一排人，問何
    人報案，沒人說，我們就告知現場人員，如果是單純債務問
    題，我們不處理，如果有涉及強暴、脅迫、妨害自由等刑事
    部分，請雙方當場提出，我們馬上處理，但沒人提出需要保
    護，我們就離開。我們要離開時，有告訴現場的人，我們離
    開後如果再有什麼問題，可以再打電話來，我們會馬上處理
    。在現場，有人說是單純債務糾紛」。聖米堤公司會計甲○○亦曾到庭供述：「我未曾與癸○○一筆一筆對過帳。只有
    跟庚○○對過帳」。綜上所述，聖米堤公司貨款向由原告個
    人處理，由原告戊○○簽發票據以支付貨款，93年3月後，
    陸續退票，廠商貨款多達數佰萬元，壹、兩仟萬元，甚至兩
    仟餘萬元，金額龐大，93年11月22日前曾召開幾次債權人會
    議協商解決之道未果，委託張律師追討貨款之38家廠商中大
    成、南捷、偉利、昶春（嘉昱）、峻德、建朋、一誠、台翔
    、強立東、聯誠（永利）、建智等十一家廠商未告知張律師
    即私下另行委託全能企業社進行討債。93年11月29日上午近
    9點全能企業社人早已扺達錦興辦公室會場，找庚○○與己○○洽談，10點多，張律師、癸○○、乙○○及大批廠商代
    表才到場，嗣約中午時分，2、3個全能企業社年輕人押庚○○至隔壁儒卡小房間商談，未談妥，即被追打至相鄰之儒卡
    展示室，施暴時，丙○○律師、癸○○小姐並不在場，亦不
    知情，乙○○則與朱永懋站在外面大門口，朱永懋請儒卡辦
    公室之葉小姐報警，警察蔡勝利、子○○到現場時，並未有
    人提到有強暴、脅迫、妨害自由情事，僅稱係單純之債務糾
    紛，警察走後，原告庚○○本簽發一紙面額八百萬元支票擬
    先行償債，全能企業社人說他們也是受託處理債務，才改開
    立兩紙面額各四百萬元支票，一紙給全能企業社、一紙交張
    律師由債權人代表蕭富介、樂樹俊簽收，交給張律師事務所
    癸○○收執之票號BE0000000，93年11月29日期，面額四百
    萬元之支票，下由己○○註記「上開支票作為解決聖米堤（
    東莞）鞋業公司債權債務會帳後，暫先支付宏育等委任丙○○律師事務所之債權人之債務清償證明」。聖米堤公司所積
    欠之貨款，事先原告庚○○與其會計甲○○曾對過帳，於93
    年11月29日下午依貨款憑證清冊，按貨款金額由原告庚○○
    、己○○、戊○○及被告乙○○共同簽發系爭本票交付廠商
    ，廠商據以向法院聲請准許強制執行裁定，查封戊○○財產
    ，實為正當權利之行使。原告雖主張：「原告庚○○遭全能
    企業社人毆打，被告等既在現場，當不能推諉為不知，且被
    告癸○○更藉機對原告等威迫稱：『如不簽發本票及支票，
    則其他所有委任我們事務所之廠商，亦將轉而委任討債公司
    處理』。使原告等因心生恐懼而簽發系爭本票及支票，則依
    最高法院66年例變字第1號決議意旨，被告等因與全能企業
    社人員，共同在現場，其行為關連共同，亦足成立共同侵權
    行為」云云。依目擊證人朱永懋供證：「全能企業社人毆打
    庚○○時，丙○○律師、癸○○小姐並不在施暴現場」。在
    會議室現場之證人王運華證稱：「本票是庚○○他們與廠商
    協議後，主動按貨款憑證開立，並未受到脅迫」。復查最高
    法院66年例變字第1號決議意旨「共同侵權行為人間不以有
    意思聯絡為必要，數人因過失不法侵害他人之權利，苟各行
    為人之過失均為其所生損害之共同原因，即所謂行為關連共
    同，亦足成立之共同侵權行為」。但查該「行為關連共同」
    須該數人均有侵害權利之不法行為為要件，但原告並不能積
    極證明被告癸○○當場曾對原告威迫稱：「如不簽發本票及
    支票，則委任張律師之其他所有廠商將轉委任討債公司處理
    」。況律師循法律途徑幫當事人處理債權、債務，始為正途
    ，自無庸轉委任討債公司處理，原告所言有背常理。且93年
    11月29日債權人會議被告辛○○並未出席，被告乙○○與朱
    永懋均在外面大門口，不在開會現場，難認被告乙○○、丙○○、癸○○、辛○○有何共同加害之不法行為，自不能論
    被告以共同侵權行為責任。是原告簽發系爭面額四百萬元，
    93年11月29日期，票號BE0000000，台灣銀行台中分行付款
    支票及面額二千零九十萬元，發票日為93年11月29日，未載
    到期日，票號0000000本票並未受被告脅迫，原告撤銷前揭
    簽發及交付系爭票據之意思表示，於法不合，不生效力。被
    告辛○○是宇龍公司董事長，因聖米堤公司欠其公司二千零
    九十四萬八千零六十一元貨款，其為宇龍公司持有系爭面額
    二千零九十萬元本票，自有其原因關係存在，其有對價取得
    系爭本票，自得享有票據上權利。原告訴請確認被告辛○○
    對原告之系爭票據權利不存在，應返還系爭本票於原告，難
    認有理由。又上揭系爭面額四百萬元之支票係暫行支付清償
    委任丙○○律師之宏育等廠商之貨款債務。張律師僅代委任
    之債權人暫為保管該票款而已，正當票據權利人仍為各該廠
    商。原告依不當得利之法律關係請求被告丙○○返還票款四
    百萬元及其法定利息，洵非正當，難准許。依前述，被告
    等並無行為關連共同之不法加害行為，自不負共同侵權行為
    之損害賠償責任，原告請求被告分別連帶賠償其非財產上損
    害各一百五十萬元，尚乏依據，不應准許。是原告先位訴訟
    無理由，應予駁回。
三、按依民法第74條第1項之規定，聲請法院撤銷之法律行為，
    除須行為人有利用他人之急迫、輕率或無經驗而為法律行為
    之主觀情事，並須該法律行為有使他人為財產上之給付或為
    給付之約定，且依當時情形顯失公平之客觀事實。本件原告
    是聖米堤公司之大股東，公司應收、應付帳款，票據之簽發
    及財務之稽核，均歸其掌控，對積欠廠商之貨款，均列冊與
    其會計對過帳，對應付給廠商之貨款，依其憑證，簽發系爭
    支票及本票，有其對價關係，在客觀上難認顯失公平。且依
    前述，被告並未脅迫原告簽發系爭票據。在主觀上亦難認被
    告有利用原告急迫、輕率、無輕驗而使其為簽發系爭票據之
    行為。是原告依民法第74條第1項之規定聲請法院撤銷本件
    原告等所為簽發、交付系爭本票之法律行為及簽發、交付系
    爭支票之法律行為，請求被告丙○○給付原告庚○○四百萬
    元及其法定利息。被告辛○○應返還系爭面額二千零九十萬
    元之本票，於法不合，其備位訴訟亦應駁回。
四、本件事證已臻明確，兩造所為其他攻擊、防禦方法，於判決
    結果，不生影響，爰不逐一審究。
伍、據上論結，原告之訴為無理由，依民事訴訟法第78條、第85
    條第1項前段判決如主文。
中　　華　　民　　國　　94　　年　　8　 　月　　5 　　日
                  民事第四庭    法  官  周靜秀
正本係照原本作成。
如對本判決上訴，須於判決送達後20日內向本院提出上訴狀。
中　　華　　民　　國　　94　　年　　8 　　月　　8 　　日
                                書記官
                                                      S
